臺灣新竹地方法院交通事件裁定　　　　　96年度交聲字第89號
原處分機關　交通部公路總局新竹區監理所新竹市監理站
異　議　人
即受處分人　甲○○
上列異議人即受處分人因違反道路交通管理處罰條例案件，對於
交通部公路總局新竹區監理所96年2 月27日所為之竹監新三字第
裁51—L00000000號裁決書聲明異議，本院裁定如下：
    主  文
異議駁回。
    理  由
一、按受處分人，不服主管機關所為之處分，得於接到裁決書之
    翌日起20日內，向管轄地方法院聲明異議。又交通法庭認為
    聲明異議無理由者，應以裁定駁回之，道路交通管理處罰條
    例第87條第1 項、道路交通案件處理辦法第19條分別定有明
    文。
二、次按行車管制號誌之圓形紅燈，係車輛面對圓形紅燈表示禁
    止通行，不得超越停止線或進入路口，此為道路交通標誌標
    線號誌設置規則第206 條第5 款定有明文。又汽車駕駛人，
    行經有燈光號誌管制之交岔路口闖紅燈者，處新臺幣1800元
    以上5400元以下罰鍰；汽車駕駛人有同條例第53條情形者，
    除依原條款處罰鍰外，並予記違規點數3 點，此分別為道路
    交通管理處罰條例第53條及第63條第1 項第3 款定有明文。
三、原處分意旨略以：異議人即受處分人甲○○騎乘車牌號碼KC
    3—530號重型機車，於民國96年1 月4 日9 時20分許，行經
    嘉義縣民雄鄉豐收村谷王食品公司前時，有駕車行經有燈光
    號誌管制之交岔路口闖紅燈之行為，經嘉義縣警察局民雄分
    局溝背派出所警正警員兼副所長溫清財當場攔停，以受處分
    人有違反道路交通管理處罰條例第53條規定之事實掣單舉發
    ，受處分人於應到案日期前提出申訴，經原處分機關函詢原
    舉發單位結果，仍認受處分人確有前開違規行為，乃依道路
    交通管理處罰條例第53條第1 項之規定，於96年2 月27日以
    竹監新三字第裁51—L00000000 號裁決書裁處受處分人罰鍰
    新臺幣（下同）1800元，並記違規點數3 點。受處分人於96
    年2 月27日收受前揭裁決書後，於同年3 月19日聲明異議。
四、聲明異議意旨略以：警員對駕駛人所為之取締，是行政機關
    就公法上具體事件所為課予人民義務之決定，此種公權力措
    施對人民直接發生法律效果之單方行政行為，屬行政處分，
    該行政處分行為應受到行政程序法之規範，應符合比例原則
    ，取締違規並非交通安全目的的唯一方法，既然要駕駛人遵
    守交通規則，行政機關應先行自我檢討交通標誌、標線之設
    置妥適，利用交通號誌、標線設置錯誤或不明確所為之取締
    行政處分，應以違反比例原則而撤銷之，受處分人被舉發地
    點交通號誌設計明顯不明確，東西向交通號誌與南北向交通
    號誌近乎於平行，容易讓駕駛人混淆，導致駕駛人錯誤判斷
    該交通號誌所表現路權之歸屬，舉發單位利用該不明確之交
    通號誌所為之行政處分應撤銷之。查舉發地點是一個南北和
    東西方向交錯的路，有分汽車道和機車道，有紅綠燈，分隔
    島上有很多樹，紅綠燈很高，快被樹擋到幾乎看不太到，我
    當時行駛在南北向，我的對向也有一個紅綠燈，可是那個紅
    綠燈很遠，至於我行進方向的紅綠燈雖然比較近，但被樹擋
    到，所以看不太到，而東西向的紅綠燈，跟我剛才所講，我
    對向那個很遠的紅綠燈是幾乎重疊的，所以騎車騎過去時，
    會看到兩個紅綠燈疊在一起，我當時確實有闖紅綠燈沒錯，
    可是我不知道到底是要看哪一個紅綠燈，而東西向的紅綠燈
    是離我比較近，一般人都會看比較近的紅綠燈，所以我就看
    那個紅綠燈，我就騎過去了，後來就被警察攔了。該處之交
    通號誌不只讓駕駛人處於駕駛之危險，也會讓駕駛人無法分
    辯該設置紅綠燈號轉換而導致被舉發，而遭受行政處分，更
    會讓駕駛人以為舉發單位利用該不當之交通號誌「假舉發之
    事行增加自己業績之實」而難以讓受處分人信服，爰依法聲
    明異議，請求撤銷原處分云云。
五、經查：
（一）本件異議人即受處分人甲○○於96年1 月4 日9 時20分許
      ，騎乘車牌號碼KC3—530號重型機車，行經嘉義縣民雄鄉
      豐收村谷王食品公司前時，有駕車行經有燈光號誌管制之
      交岔路口闖紅燈之行為，經嘉義縣警察局民雄分局溝背派
      出所警員兼副所長溫清財當場攔停舉發等情，有嘉義縣警
      察局嘉縣警交字第L00000000 號舉發違反道路交通管理事
      件通知單及交通部公路總局新竹區監理所新竹市監理站竹
      監新三字第裁51—L00000000 號違反道路交通管理事件裁
      決書各1 份在卷足按。而證人即當場舉發之警員溫清財於
      本院調查時到庭具結後證稱：當時我看到他闖紅燈，我就
      把他攔下來，我還指著紅燈跟他說他闖紅燈，他說警察先
      生我看錯了，我看到北向的這一支等語明確，核與證人即
      當時亦在場之警員許詞禎於本院調查時到庭具結後證稱：
      異議人從台一線西向東方向過來闖紅燈，乙○○○○把他
      攔下來，當時異議人有說他看錯了等語大致相符，且異議
      人於本院調查時亦陳稱：我當時確實有闖紅綠燈沒錯等語
      在卷（見本院卷第56頁），是異議人於上開時地，有駕車
      行經有燈光號誌管制之交岔路口闖紅燈之行為，堪以認定
      。
（二）又異議人雖辯稱：紅綠燈很高，快被樹擋到幾乎看不到等
      語云云。惟證人溫清財於本院調查時到庭具結後證稱：（
      就你所執勤的經驗，到目前為止有無民眾闖紅燈，也陳述
      是看錯燈？）沒有。（就你所看，現場的狀況有無可能會
      讓人看錯燈號？）不會。因為現場道路限速只有40，在此
      速度下應該會看得很清楚，而且在那個45度角的紅綠燈之
      前，已經有二個西向東方向的紅綠燈，在那個45度角的紅
      綠燈之後，還有二個西向東的紅綠燈，應該不會看錯等語
      明確，核與證人許詞禛於本院調查時到庭具結後證述：（
      就你所執勤的經驗，到目前為止有無民眾闖紅燈，也陳述
      是看錯燈？）沒有。（就你所看，現場的狀況有無可能會
      讓人看錯燈號？）應該也不會，因為現場西向東方向都有
      分機車道和汽車道，都各有紅綠燈等語大致相符，而證人
      等2 人與異議人素不相識，且無怨隙，自無誣攀構陷之理
      。是以證人等2 人之證言，應堪採信。又異議人駕駛當時
      之順向之號誌並無任何故障及損壞，異議人行經該路口時
      ，當有交通號誌可供辨識及遵循，此亦經證人等證稱上情
      明確，異議人尚不得僅因其自己主觀上判斷錯誤，即得不
      遵守順向之號誌指示，而任意判斷後行駛至明。至於異議
      人所辯：因紅綠燈設計不良，導致所判斷錯誤一節，查關
      於標誌、標線、號誌之設置、養護及號誌之運轉，係由主
      管機關依其管轄辦理之，而所稱主管機關，則指公路主管
      機關、市區道路主管機關及警察機關，此為道路交通標誌
      標線號誌設置規則第4 條第1 項、第5 條分別定有明文，
      故應由主管之政府機關考量當地之交通狀況、車輛通行之
      方便及安全性等一切情形之後，依其職權為綜合判斷，是
      其本有依法裁量之餘地，原則上洵非法院所得介入，更非
      異議人主觀上認為不合理即可任意違反現有之交通號誌、
      標誌，自不待言。而異議人確有闖紅燈之違規事實，已如
      前述，從而異議人此部分所辯仍不足為採。
（三）綜上所述，異議人有闖紅燈之事實，堪可認定。從而原處
      分機關依前揭道路交通管理處罰條例第53條第1 項、第63
      條第1 項第3 款，及違反道路交通管理事件統一裁罰基準
      表之規定，裁處異議人罰鍰新臺幣1800元，並記違規點數
      3 點，核無違誤，本件異議並無理由，自應將其異議駁回
      。
六、據上論斷，應依道路交通管理處罰條例第87條第2 項、道路
    交通案件處理辦法第19條，裁定如主文。
中　　華　　民　　國　　96　　年　　12　　月　　31　　日
                  交通法庭    法　官  楊惠芬
以上正本證明與原本無異。
如不服本裁定，應於裁定送達後5日內向本院提出抗告狀。
中　　華　　民　　國　　96　　年　　12　　月　　31　　日
                              書記官  蔡玉嬌
